臺灣臺南地方法院民事裁定
110年度司繼字第1943號
聲  請  人  彰化商業銀行股份有限公司

法定代理人  凌忠嫄  
代  理  人  鄭崇宏  
關  係  人  財政部國有財產署南區分署

法定代理人  黃莉莉  
上列聲請人聲請選任遺產管理人事件，本院裁定如下：
    主  文
選任財政部國有財產署南區分署為被繼承人蔡武雄（男，民國00
年0月0日生，身分證統一編號：Z000000000號，民國108年6月24
日死亡，最後住所：臺南市○區○○里○○路000巷00號3樓之1）之遺
產管理人。
准對被繼承人蔡武雄之大陸地區以外之繼承人為承認繼承之公示
催告。被繼承人之大陸地區以外之繼承人，應自本公示催告裁定
揭示之日起壹年貳月內承認繼承。
上述期限屆滿，無繼承人承認繼承時，被繼承人蔡武雄之遺產，
於清償債權並交付遺贈物後，如有剩餘即歸屬國庫。
聲請程序費用由被繼承人蔡武雄之遺產負擔。
    理  由
一、按先順序繼承人均拋棄其繼承權時，由次順序之繼承人繼承
    。其次順序繼承人有無不明或第四順序之繼承人均拋棄其繼
    承權者，準用關於無人承認繼承之規定；繼承開始時，繼承
    人之有無不明者，由親屬會議於一個月內選定遺產管理人，
    並將繼承開始及選定遺產管理人之事由，向法院報明；無親
    屬會議或親屬會議未於繼承開始時起一個月內選定遺產管理
    人者，利害關係人或檢察官，得聲請法院選任遺產管理人。
    民法第1176條第6項、第1177條、第1178條第2項定有明文。
    又公示催告期限屆滿，無繼承人承認繼承時，其遺產於清償
    債權，並交付遺贈物後，如有賸餘，歸屬國庫，民法第1185
    條規定甚明。
二、本件聲請意旨略以：聲請人為被繼承人蔡武雄之債權人，而
    蔡武雄於民國108年6月24日死亡，其繼承人均已拋棄繼承，
    有無繼承人不明，親屬會議亦未於 1個月內選定遺產管理人
    ，致聲請人無法對其遺產行使權利，爰依法聲請選任被繼承
    人之遺產管理人等語。
三、經查，聲請人主張之事實，業據其提出債權憑證、戶籍謄本
    、本院公告、繼承系統表、全國財產總歸戶財產查詢清單、
    土地登記第一類謄本等為證。並經本院依職權調取108年度
    司繼字第1811號、108年度司繼字第1943號、108年度司繼字
    第2569號等拋棄繼承事件卷宗核閱無誤。又查，被繼承人之
    親屬會議未依民法第1177條規定選定遺產管理人，聲請人為
    被繼承人之債權人，以利害關係人之地位聲請選定被繼承人
    之遺產管理人，核無不合，應予准許。
四、本院審酌本件屬無人承認繼承之遺產，於清償債權、交付遺
    贈物後，如有剩餘，應歸屬國庫，且遺產管理人之選任係屬
    法院之職權，其職務涉及公益性，除應注意遺產處置之公平
    性外，尚須慮及其適切性，即應兼顧被選任人對遺產、遺債
    之瞭解程度、處裡遺產事務之能力與利害關係等綜合判斷之
    ，而財政部國有財產署南區分署基於管理國有財產之權責，
    由其任被繼承人蔡武雄之遺產管理人，執行管理及清算遺產
    職務，尚屬適當，並限期命繼承人為承認繼承之公示催告。
五、依家事事件法第181條第11項，裁定如主文。
中　　華　　民　　國　　110 　年　　8 　　月　　31　　日
                  家事法庭    司法事務官  吳玲媛
以上正本係照原本作成。
如對本裁定抗告，須於裁定送達後10日內向本院提出抗告狀，並
應繳納抗告費新台幣1000元整。 
中　　華　　民　　國　　110 　年　　9 　　月　　4 　　日
                                  書記官　林木村